【裁判字號】    90,易,35
【裁判日期】    900406
【裁判案由】    詐欺
【裁判全文】
台灣台中地方法院刑事判決                              九十年度易字第三五號
    公  訴  人  臺灣臺中地方法院檢察署檢察官
    被      告  甲○○
    選任辯護人  黃嘉明
右列被告因詐欺案件，經檢察官提起公訴（八十九年度偵字第一八九四五號），本院
判決如左：
    主  文
甲○○意圖為自己不法之所有，以詐術使人將本人之物交付，處有期徒刑月。如易
科罰金，以佰元折算壹日。
    事  實
一、甲○○於民國八十一年四月間，未出資，而與從事代書業務之丙○○（業經臺灣
    臺中地方法院檢察署檢察官為不起訴處分）合夥購買坐落台中縣潭子鄉○○段一
    三一地號土地一筆及其上門牌號碼台中縣潭子鄉○○路一○六巷二八號房屋一棟
    ，約定登記於丙○○之妻陳淑滿名下，而購屋花費共約新台幣（下同）四百餘萬
    元，因貸款四百萬元，並由丙○○支付其餘款項，故甲○○僅須負擔貸款二百萬
    元之本息。詎甲○○因無資力支付貸款利息，且明知並未出資任何金錢，竟意圖
    為自己不法之所有，於八十一年五月間，向乙○○佯稱該不動產不久即可賣出，
    可投資其所占股份之一半，即百分之二十五之股權，而僅須於每月負擔九千元之
    貸款利息，並須先分擔前所支出之金額等語，使乙○○陷於錯誤分三次共給付二
    十三萬五千元之分擔費用予甲○○，並陸續給付貸款利息共計九萬七千元予甲○○，甲○○共計詐得三十三萬二千元。嗣乙○○因該不動產遲未賣出，不勝負擔
    貸款利息，遂與甲○○終止合夥關係，言明上開不動產賣出後再結算其盈虧，而
    於八十三年十二月間，該不動產經丙○○以五百九十萬元之價格售予林金漢，甲○○卻告知乙○○該屋係以三百八十餘萬元賠售，經乙○○查證後，經向甲○○
    催討前開投資金額無著，始知受騙。
二、案經乙○○告訴由臺灣臺中地方法院檢察署檢察官偵查起訴。
    理  由
一、訊據被告甲○○固坦承有邀同告訴人乙○○投資其股份之一半，並收取乙○○所
    交付之投資本金二十三萬五千元及貸款利息九萬七千元等事實不諱，惟矢口否認
    有何詐欺取財之犯行，辯稱：上開不動產經丙○○售出後之結算結果係賠錢，伊
    係依據丙○○之結算結果告訴乙○○本件不動產是賠售，且合夥事業本有賠錢之
    風險，伊並無詐欺乙○○云云。經查：
（一）上開不動產於八十一年五月間，係以丙○○之妻陳淑滿名義，以新台幣三百八
      十五萬元之價格購得，嗣於八十三年十一月三十日以五百九十萬元之價格售予
      林金漢等事實，有丙○○提出之概算表及告訴人提出之不動產買賣契約書影本
      各一份附卷足憑。而據丙○○所提出概算表所載內容以觀，被告與丙○○投資
      上開不動產之總支出金額為六百二十六萬零七百十九元，扣除出售價格五百九
      十萬元，尚虧損三十六萬零七百十九元，然其概算表中列舉之被告甲○○挪用
      之五十萬元，實係丙○○依私人交情借予被告甲○○，業據丙○○於偵查中及
      本院審理時證述甚詳，是上開甲○○挪用之五十萬元，自不得算入投資上開不
      動產支出之成本。另丙○○以上開不動產於八十一年十月間向台中縣神岡鄉農
      會貸款五百萬元，扣除清償前順位抵押權豐原市農會之貸款四百萬元，所得之
      一百萬元，除其中五十萬元為被告甲○○挪用外，其餘五十萬元據丙○○記載
      係用以修繕房屋，然於概算表中已列有修繕房屋之支出三十八萬五千元，此部
      分顯係重複計算，自應予以扣除，而經扣除上二項支出後，被告與丙○○所投
      資之上開不動產經轉售後確尚有盈餘，被告甲○○居於合夥人之地位，明知乙○○前有投資其股份之一半，應予詳列細目，以結算盈虧，竟未予詳查，而告
      知乙○○本件不動產係以三百八十餘萬元賠售，且私自邀約乙○○投資而未將
      乙○○投資一事告知丙○○，業據被告自承不諱及證人丙○○證述明確，是被
      告邀約乙○○投資之行為及意圖實有可議之處。
（二）再查，被告與丙○○合夥購買上開不動產時，並未支付任何本金，業據丙○○
      於偵查中證述：「．．．跟黃（指被告）講好本金、利息均我出。」、「（問
      ：房子當時買時，稅金、登記費一人一半？）講好一人一半，但統統是我出的
      。黃只出幾個月利息。」、「（問：本金部分均未繳？）沒有，全部是我出。
      」等語明確，被告在未出資任何本金之情況下，竟仍向乙○○要求支付二十三
      萬五千元之費用，且被告亦於偵查中自承其係拿乙○○所交付之本金去繳交自
      己應負擔之貸款利息等語，足見被告確係在無資力支付其應負擔之貸款利息時
      ，始假意使乙○○亦加入合夥，以詐取乙○○繳付之本金及利息，而作為其個
      人貸款利息之支付。又丙○○於偵查中證稱被告僅支付伊約四、五個月之利息
  而已等語，於本院審理中則證稱僅有支付二、三個月之利息等語，故不論被告
      究係支付幾個月之利息予丙○○，倘以最多次數五次計算，而被告向乙○○收
      取之九萬七千元貸款利息，以每月九千元計算，約收取十個月有餘之利息，與
      其支付予丙○○之月數相較，其顯然未按月轉交乙○○所繳交利息予丙○○，
      而係完全以之支付自己部分之利息，足徵其主觀上有不法所有之意圖，而被告
      徒以丙○○告知係賠售，為其並無詐欺意圖等語為辯，顯無足採。而其邀約乙○○投資之行為即係詐術行為之實施無訛。事證明確，被告犯行洵堪認定。
二、核被告所為，係犯刑法第三百三十九條第一項之詐欺取財罪。爰審酌被告犯罪之
    動機、目的、手段、詐得之財產數額及其犯後仍未與告訴人達成和解，猶飾詞卸
    責等一切情狀，量處如主文所示之刑。又刑法第四十一條業於九十年一月十日修
    正公布，而於同年一月十二日生效，依修正後之同法第四十一條第一項前段之規
    定，本件被告所犯最重本刑為五年以下有期徒刑，而受有期徒刑六月以下之宣告
    ，自屬得易科罰金之情形，與修正前之刑法第四十一條相比較，修正後之新法較
    有利於被告，自應依刑法第二條第一項前段，適用裁判時之法律，是以被告所處
    如主文之刑，並諭知易科罰金之折算標準。
據上論斷，應依刑事訴訟法第二百九十九條第一項前段，刑法第二條第一項前段、第
三百三十九條第一項，罰金罰鍰提高標準條例第一條前段、第二條，判決如主文。
中      華      民      國    九十      年      四      月      六      日
                                臺灣臺中地方法院刑事第六庭
                                    法  官  許  月  馨
右正本證明與原本無異
如不服本判決應於送達後十日內向本院提出上訴狀
                                    書記官
中      華      民      國    九十      年      四      月      六      日
附錄法條
刑法第三百三十九條：
意圖為自己或第三人不法之所有，以詐術使人將本人或第三人之物交付者
，處五年以下有期徒刑、拘役或科或併科一千元以下罰金。
以前項方法得財產上不法之利益或使第三人得之者，亦同。
前二項之未遂犯罰之。


司法院資訊處製作；財團法人民間司法改革基金會備份。
